臺灣臺南地方法院刑事判決
110年度交訴字第24號
公  訴  人  臺灣臺南地方檢察署檢察官
被      告  顏嘉彣


選任辯護人  酈瀅娟 律師
上列被告因過失致死案件，經檢察官提起公訴（110年度偵字第4
27號），被告就被訴事實為有罪之陳述，本院合議庭裁定由受命
法官獨任行簡式審判程序，判決如下：
    主  文
顏嘉彣汽車駕駛人，行經行人穿越道不依規定讓行人優先通行，
而犯過失致人於死罪，處有期徒刑拾月。
    事  實
一、顏嘉彣於民國109年8月27日上午8時10分許，駕駛車牌號碼0
    00-0000號普通重型機車，沿臺南市北區公園路由北往南方
    向行駛，行經該路與公園南路設有號誌岔路口時，本應注意
    車前狀況，隨時採取必要之安全措施，又汽車行駛至交岔路
    口，其行進應遵守燈光號誌之指示，車輛面對圓形紅燈，表
    示禁止通行，不得超越停止線或進入路口，及汽車行近行人
    穿越道前，應減速慢行，遇有行人穿越時，無論有無交通警
    察指揮或號誌指示，均應暫停讓行人先行通過，以避免危險
    之發生，而依當時天候雨、日間自然光線、柏油路面濕潤、
    無缺陷、無障礙物、視距良好，又無不能注意之情事，竟疏
    於注意，於行抵上開路口時，其行向已之交通號誌已轉為紅
    燈，竟未遵守交通號誌之指示停車，及留意前方交岔路口行
    人、車輛之動態，貿然駕車闖紅燈橫越公園路，適有行人吳
    清連徒步沿公園路西側行人穿越道，顏嘉彣駕駛之上開車輛
    遂碰撞到吳清連，吳清連因此跌倒在地，受有雙側額葉腦挫
    傷出血、硬腦膜下出血、蜘蛛膜下腔出血、顱底骨折併氣腦
    及雙耳出血之傷害，顏嘉彣肇事後，於有偵查犯罪權限之機
    關發覺其犯罪前，向據報到場處理之警員坦承為肇事人，自
    首並接受裁判。吳清連送醫急救後，仍於109年10月12日上
    午7時，仍因顱骨骨折併硬腦膜下出血不治死亡。
二、案經吳清連之子吳昭明告訴及臺灣台南地方檢察署檢察官相
    驗後自動檢舉偵查起訴。
    理  由
壹、程序事項
一、被告所犯者非為死刑、無期徒刑、最輕本刑為3年以上有期
    徒刑之罪或高等法院管轄第一審案件，其於準備程序進行中
    ，先就被訴事實為有罪之陳述，經告知其簡式審判程序之意
    旨，並聽取公訴人及被告、辯護人之意見後，本院合議庭依
    刑事訴訟法第273條之1第1項之規定，裁定由受命法官獨任
    以簡式審判程序進行本案之審理。
貳、實體事項
一、上揭犯罪事實，業據被告於警詢、偵查、本院準備程序中及
    審理時均坦承不諱，核與證人即告訴人吳昭明於警詢時及偵
    查中指訴之情節相符，復有國立成功大學醫學院附設醫院診
    斷證明書、道路交通事故現場圖、道路交通事故調查報告表
    (一)(二)各1份、臺南市車輛行車事故鑑定委員會南鑑00000
    00號鑑定意見書、路口監視器影像光碟1份、現場暨車損照
    片8張及相驗屍體照片16張等在卷可稽，足認被告之任意性
    自白確與事實相符，應可採信。
二、綜上，應認本案事證明確，被告犯行洵堪認定，應依法論科
    。
參、論罪科刑： 
一、刑法總則之加重，係概括性之規定，所有罪名均一體適用；
    刑法分則之加重，係就犯罪類型變更之個別犯罪行為予以加
    重，成為另一獨立之罪名；道路交通管理處罰條例第86條第
    1 項關於汽車駕駛人，無駕駛執照駕車、酒醉駕車、吸食毒
    品或迷幻藥駕車、行駛人行道或行經行人穿越道不依規定讓
    行人優先通行，因而致人受傷或死亡，依法應負刑事責任者
    ，加重其刑至2 分之1 之規定，係就刑法第276 條之過失致
    人於死罪、刑法第284 條之過失傷害（及致重傷）罪之基本
    犯罪類型，對於加害人為汽車駕駛人，於從事駕駛汽車之特
    定行為時，或於行駛人行道、行經行人穿越道之特定地點，
    不依規定讓行人優先通行，因而致人受傷或死亡之特殊行為
    要件予以加重處罰，已就上述刑法第276 條、第284 條各罪
    犯罪類型變更之個別犯罪行為予以加重，而成另一獨立之罪
    名，自屬刑法分則加重之性質（最高法院99年度台非字第19
    8號判決意旨參照）。
二、本件被告駕車行經人行穿越道、未禮讓行人優先通行，駕車
    致人死亡，係犯道路交通管理處罰條例第86條第1項、刑法
    第276條之汽車駕駛人，行經行人穿越道不依規定讓行人優
    先通行，而犯過失致人於死罪，並應依道路交通管理處罰條
    例第86條第1項之規定加重其刑。公訴意旨漏未論及道路交
    通管理處罰條例第86條第1項部分，容有未恰，惟因訴追之
    基本社會事實均同一，本院自應加以審理並變更起訴法條。
    被告肇事後，停留於現場，主動向到場處理警員自承為肇 
    事者，應屬自首，爰依刑法第62條前段減輕其刑。
三、爰審酌被告疏未注意遵守相關之道路交通法規，闖越紅燈、
    駕車行經行人穿越道未禮行人優先通行而肇致本件交通事故
    之發生，致被害人死亡，對本案應負完全過失責任，所為實
    值非難；並參酌告訴人表示被告迄今未前往探視被害人家屬
    、辦理喪事期間亦未前往上香及向家屬致意，未與告訴人家
    屬達成和解，賠償告訴人損害，請求從重量刑，被告所為所
    生危害，暨被告所自陳之學歷智識程度、家庭經濟生活狀況
    等一切情狀，量處如主文所示之刑。
據上論斷，依刑事訴訟法第273 條之1 第1 項、第300條、第299
 條第1 項前段，道路交通管理處罰條例第86條第1項，刑法第27
6條第62條前段，刑法施行法第1條之1，判決如主文。

中　　華　　民　　國　　110 　年　　5　月　　11     　日
　　　　　　　　　刑事第四庭    法　官　洪士傑
以上正本證明與原本無異
如不服本判決應於收受本判後20日內向本院提出上訴書狀，並應
敘述具體理由。其未敘述上訴理由者，應於上訴期間屆滿後20日
內向本院補提理由書狀（均須按他造當事人之人數附繕本）「切
勿逕送上級法院」。
  　　　　　　　　　　　　　　　書記官　吳鸝稻
　　　　　　　　　　　　　　　　
中　　華　　民　　國　　110 　年　　5 　　月　　11　　日